---
title: "Wprowadzenie do `eeaemisje`"
output: rmarkdown::html_vignette
vignette: >
  %\VignetteIndexEntry{Wprowadzenie do eeaemisje}
  %\VignetteEncoding{UTF-8}
  %\VignetteEngine{knitr::rmarkdown}
editor_options: 
  chunk_output_type: console
---

```{r, include = FALSE}
knitr::opts_chunk$set(
  comment = "#>", 
  echo = T, 
  message = F, 
  warning = F
)
```

***

**Krzysztof Zaczyk**

**e-mail:** *[krzysztof.zaczyk7@gmail.com](krzysztof.zaczyk7@gmail.com)*.

***
# Kilka słów wprowadzenia
***

Na stronie [Europejska Agencja Środowiska](https://www.eea.europa.eu/) udostepnione sa dane o zanieczyszczeniach produkowanych przez pojazdy. Dane zostaly pobrane z [Dane emisja spalin](https://www.eea.europa.eu/themes/air/air-pollution-sources-1/emep-eea-air-pollutant-emission-inventory-guidebook). 

Do pracy z tymi danymi zostaly stworzone dwie funkcje. Jak z nich korzystac przedstawie ponizej.


***
# Zainstaluj pakiet
***

Repozytorium pakietu znajduje się na portalu [github](https://github.com/). Zwiazku z tym potrzebny jest również pakiet `devtools`, który pobierze repozyrorium `eeeaemisje` i zainstaluje pakiet na twoim komputerze.

```{r setup, eval=FALSE}
# devtools, sprawdzamy czy jest, jeśli nie to instalujemy i wczytujemy
if (!require(devtools)) {install.packages("devtools"); require(devtools)}
# Instalujesz i wczytujesz
install_git("https://github.com/rajder007/eeaemisje", force = T, build_vignettes = T)
library(eeaemisje)
```

Poniższym polecenie wywoła w oknie pomocy listę funkcji pakietu, oraz ich skrócony opis. Można zauważyć, ze wszystkie nazwy funkcji zaczynają się od wyrażenia `eea_`, dzięli czemu bardzo szybko wyświetlają się w systemie podpowiedzi [Rstudio](https://rstudio.com/).

```{r, eval=F}
help(package = "eeaemisje")
```

Zalecam załadowanie ponizszych pakietów z których korzystam w tym poradniku.

```{r, results='hide'}
library(dplyr)
library(ggplot2)
library(stats)
library(eeaemisje)
```

***
# 1. Wskazniki
***

Zanim zaprezentuje dzialanie funkcji pakietu  `giosimport`, przedstawie zbior danych, na ktorym pracuje. 

```{r, echo=FALSE}
nazwa <- "C:/Users/Admin/Desktop/inwentaryzacjaemisji/zajecia1/dane.xlsx"

wskazniki <- openxlsx::read.xlsx(xlsxFile = nazwa)

wskazniki$Mode[is.na(wskazniki$Mode)] <- ""

wskazniki <- wskazniki %>%
  select(-`EF.[g/km].or.ECF.[MJ/km]`,
         -`Min.Speed.[km/h]`,
         -`Max.Speed.[km/h]`,
         -Road.Slope,
         -Load)

colnames(wskazniki)[15:17] <- c("Reduction", "Bio", "Procent")

```

```{r}
dplyr::glimpse(wskazniki)
```

Powyzsza funkcja wczytala ramke danych zawierajaca informacje m.inn. o kategorii pojazdu emitujacego zanieczyszczenie, paliwie, segmencie samochodu, technologii silnika itd. 

Aby zobaczyc opis kolumn skorzystaj z systemu pomocy:

```{r, results='hide'}
?"wskazniki"
```

***
# 2. Funkcja eea_szaco_emisji 
***
Funkcja liczaca emisje. Na podstawie danych z EEA. Funkcja daje mozliwosc liczenia emisji ze wzgledu na rozne parametry,ktore mozna zmieniac dzieki argumentom, ktore funkcja przyjmuje. 

Pierwszym argumentem, który przyjmuje funkcja jest data frame o nazwie "input", który mozna samodzielnie stworzyc. Przykladowy czesciowo losowy "input" jest zaprezentowany ponizej. Gdy uzytkownik nie poda tego argumentu, generowany zostaje wlasnie taki input jak ponizej. 

```{r, eval=T}
 input <- data.frame(Nat = rnorm(50, mean = 100, sd = 50),
                     Segment = sample(c("Mini", "Small", "Medium", "Large-SUV-Executive"),
                     size = 50, replace = TRUE),
                     paliwo = "Petrol",
                     technologia = "GDI")
```

A tutaj przyklad wywolania funkcji z pozostalymi parametrami, ktore mozna wprowadzac wedlug swoich potrzeb. 

```{r, eval=T}

wynik <- eea_szaco_emisji(input = input,
                          kategoria = "Passenger Cars",
                          euro = "Euro 5",
                          mode = "",
                          substancja = c("EC", "CO", "NOx", "VOC"))
```

Kiedy uzytkownik nie poda powyzszych argumentow, to funkcja domyslnie przyjmuje parametry jak w powyzszym przykladzie. 
Ponizej przyklad wywolania funkcji bez podania argumentów.

```{r, eval=T}

wynik <- eea_szaco_emisji()
```

Wynikiem dzialania funkcji jest obiekt data frame, gdzie w ostatniej kolumnie o nazwie "emisja" jest obliczona emisja.

Aby zobaczyc jakie wartosci moga przyjac argumenty, to nalezy sprawdzic unikalne wartosci kolumn w obiekcie "wskazniki" Na przyklad sprawdzenie wszystkich kategorii pojazdów, które wystepuja w zbiorze danych:

```{r}
unique(wskazniki$Category)

```



***
# 3. Funkcja eea_plot
***
Na podstawie wyniku funkcji "eea_szaco_emisji" wyswietla wykres rozrzutu zmiennej natezenie i obliczonej emisji z podzialem wedlug rodzaju zanieczyszczenia. Pierwszym argumentem sa dane czyli obiekt data_frame, który powstal dzieki wczesniejszej funkcji, drugim parametrem jest paleta barw, dzieki ktorej ma zostac wyswietlony wynik, trzecim parametrem jest umiejscowienie legendy wykresu.
Aby zobaczyc jakie wartosci moga przyjmowac argumenty funkcji- skorzystaj z systemu pomocy dla tej funkcji.
Ponizej przyklad uzycia: (kiedy uzytkownik nie poda zadnych argumentow funkcja domyslnie przyjmuje wartosci argumentow jak w ponizszym przykladzie)

```{r, eval=T}

eea_plot(dane = wynik, paleta = "Set1", legenda = "right")
```

Wynikiem funckji jest powyzszy wykres. 




